最高法院刑事判決　　　　　　一○○年度台上字第四九四○號
上　訴　人　洪家豪
上列上訴人因妨害投票案件，不服福建高等法院金門分院中華民
國一００年六月三十日第二審判決（一００年度上訴字第九號，
起訴案號：福建金門地方法院檢察署九十九年度選偵字第三七號
），提起上訴，本院判決如下：
    主  文
上訴駁回。
    理  由
按刑事訴訟法第三百七十七條規定，上訴於第三審法院，非以判
決違背法令為理由，不得為之。是提起第三審上訴，應以原判決
違背法令為理由，係屬法定要件。如果上訴理由書狀並未依據卷
內訴訟資料，具體指摘原判決不適用何種法則或如何適用不當，
或所指摘原判決違法情事，顯與法律規定得為第三審上訴理由之
違法情形，不相適合時，均應認其上訴為違背法律上之程式，予
以駁回。本件原審審理結果，認為上訴人洪家豪妨害投票之犯行
明確，因而撤銷第一審所為諭知無罪之判決，改判論處上訴人意
圖使特定候選人當選，以虛偽遷徙戶籍取得投票權而為投票罪刑
，已詳其調查、取捨證據之結果及憑以認定犯罪事實之心證理
由，並就上訴人否認犯行之供詞及所辯各語認非可採，予以論述
，另本於證據取捨之職權行使，針對證人洪彩鳳所為附和上訴人
遷移戶籍係因不滿其將家戶配酒賣掉之說詞，何以不足採信之理
由，復已論述明白，悉與經驗及論理法則不相違背。查公職人員
經由各選舉區選出，自應獲得各該選舉區居民多數之支持與認同
，始具實質代表性，幽靈人口為特定選舉之目的而遷移戶籍地址
，取得投票權參與投票，其影響層面在於戕害民主選舉之精神甚
深，非僅止於投票結果之正確與否而已。刑法第一百四十六條，
並非禁止人民為選舉遷徙戶籍之誡命規範，良以純因就業、就學
、服兵役未實際居住於戶籍地，或為子女學區、農保、都會區福
利給付優渥、保席次或其他因素而遷籍於未實際居住地者，此與
意圖支持特定候選人當選，進而遷徙戶籍之情形不同，並非所有
籍在人不在參與投票均以刑罰相繩，故本條第二項之罪，其構成
要件應限縮在行為人遷移戶籍至特定地點時，主觀上意圖使特定
候選人當選，客觀上為虛偽遷移戶籍並因而取得投票權而為投票
者，始足成立。除所圖使當選之特定候選人，係屬於家庭成員間
為支持其配偶、父母或子女競選，而將戶籍遷回原生家庭致恢復
籍在人不在之狀態，衡諸社會通念，可認為因欠缺實質違法性，
而非法律責難之對象外，不問圖使當選者為何人，是否影響投票
之結果，均於本罪不生影響。上訴人服務於金門憲兵隊（設址金
門縣〈下同〉金城鎮○○路五十號），自民國八十九年間起即設
籍在金城鎮○○路十四號，於九十八年七月三十日始遷籍至金沙
鎮○○路十一號，而該址另一戶籍有其舅舅楊應雄登記金門縣縣
議員選舉第二選舉區縣議員候選人（投票日為同年十二月五日）
，上訴人於偵查中檢察官訊問時坦認其平時居住於隊部，休假期
間則住在金城鎮後豐港三十七號其祖母李雪嬌住處或返台省親等
情。原判決綜核案內證據資料，本於調查所得，憑為判斷犯罪事
實，自屬審判職權之合法行使，不容任意指摘。證人即住在金沙
鎮○○路十一號之王毓蘭於第一審已明白證稱：其不清楚上訴人
有無到上址住過等語，既與上訴人供承其休假期間之去處並無扞
格之處，原審未依職權再為傳訊或調閱上訴人另一門號行動電話
之通聯紀錄，究與應調查之證據未予調查之違法情形有別。依原
判決確定之事實，本件既與單純因服兵役關係致籍在人不在而參
與投票之情形不侔，亦與楊應雄選舉結果是否受影響無涉，從而
原判決論以上訴人上開罪名，並無違誤。上訴意旨置原判決所為
明白論斷於不顧，仍持已為原判決指駁之陳詞再事爭辯，或對於
事實審法院取捨證據與自由判斷證據證明力之職權行使，徒以自
己之說詞，任意指為違法，或單純為事實上枝節性之爭辯，要與
法律規定得為第三審上訴理由之違法情形，不相適合。其上訴違
背法律上之程式，應予駁回。
據上論結，應依刑事訴訟法第三百九十五條前段，判決如主文。
中    華    民    國  一○○  年    九    月    八    日
                      最高法院刑事第十庭
                          審判長法官  賴  忠  星  
                                法官  呂  丹  玉  
                                法官  吳      燦  
                                法官  蔡  名  曜  
                                法官  葉  麗  霞  
本件正本證明與原本無異
                                      書  記  官  
中    華    民    國  一○○  年    九    月   十三   日
                                                      K